# 准则征求意见稿

提问人：ivancheng 时间：2012-11-29 15:33:51
为适应社会主义市场经济发展，完善我国企业会计准则体系，提高财务报表列报质量和会计信息透明度，保持我国企业会计准则与国际财务报告准则的持续趋同，财政部于近期对企业会计准则中的具体准则《企业会计准则第 2 号——长期股权投资》、《企业会计准则第 33 号——合并财务报表（修订）（征求意见稿）》、企业会计准则第 37 号—金融工具列报(修订)(征求意见稿)进行了修订，并草拟了征求意见稿。同时新起草了《企业会计准则第×号——在其他主体中权益的披露（征求意见稿）》、《企业会计准则第×号——合营安排（征求意见稿）》。 请问陈版，这些征求意见稿是否源于国际会计准则？如是的话，源于哪几个？征求意见稿中是否加入了中国特色，特色在什么地方？ 谢谢

回答人：chenyiwei
这些准则基本上都有对应的国际准则，与IFRS的最新发展保持趋同是修订这些准则时的重要考虑。 合并报表准则对应于IFRS 10；金融工具列报准则对应于IAS 32和IFRS 7；合营安排准则对应于IFRS 11；在其他主体中权益的披露准则对应于IFRS 12。 总体上，对长期股权投资准则的修订属于小修小补，该准则仍保留了较多的中国特色，如个别报表层面的权益法核算、投资成本区分不同的情况有不同的确定方法等。另外对于IFRS下对于丧失共同控制或者丧失重大影响情况下对剩余股权按公允价值重新计量的要求尚未引入。

回答人：chenyiwei
回复 ying0518 的帖子
我理解，此处对处置后对剩余股权改用金融资产模式计量时要求以公允价值计量，差额计入损益的规定，是出于与金融工具准则衔接的考虑，因为根据金融工具准则，金融工具的初始计量都应当采用公允价值，而且在金融工具模式下，权益性投资的分类只可能是交易性或者可供出售金融资产，这两类都是要求以公允价值进行后续计量的。据此，对于处置后以金融工具模式计量的剩余股权，要求以公允价值进行重新计量，差额计入当期损益。但是，对于处置后继续采用长期股权投资模式的情形，没有以公允价值重新计量的要求，而是延续原先的成本基础，类似于目前解释 4 号第三、四条规定的个别报表层面的处理思路。所以这个问题的关键不是在于处置前是采用成本法还是权益法，而是处置后是否改用金融资产模式。当然此处的规定也不排除仍有问题，例如权益法核算的长期股权投资如果原先有其他综合收益的，则是否也要把全部其他综合收益（包括与剩余股权对应的部分）在个别报表层面都转出到损益？
总体上看，这次并未引入IAS 28所要求的“部分处置权益法核算的长期股权投资导致丧失重大影响也视同全部处置，重新购入处理”的规定。

提问人：hcl1986 时间：2012-11-30 08:45:27
回复 ivancheng 的帖子
征求意见稿的内容有吗？

回答人：chenyiwei
视野法规库已经收录。你也可以直接到财政部会计司网页查询：http://kjs.mof.gov.cn。

提问人：hcl1986 时间：2012-11-30 11:26:58
回复 chenyiwei 的帖子
陈版能提示点这次征求意见稿中最主要的几个变化吗？

回答人：chenyiwei
尚未来得及进行深入研究。你可以先看看每个征求意见稿后附的起草说明或者修订说明。

提问人：airbit 时间：2012-12-02 21:57:48
回复 chenyiwei 的帖子
陈版好！
不具有控制、共同控制或重大影响，并在活跃市场中没有报价、公允价值不能可靠计量的权益性投资，规定改按《企业会计准则第22 号——金融资产的确认和计量》处理。是不是意味着只能采用公允价值计量？实务中该如何操作？进行估值评估？谢谢！

回答人：chenyiwei
应该不会。如果确实公允价值难以可靠计量的，应允许采用成本计量。IAS 39也是如此规定的。

提问人：airbit 时间：2012-12-03 13:06:53
回复 chenyiwei 的帖子
还是有点不明白，请陈版再指教
。 IAS39好像是不允许采用成本法？IAS39好像只剩下套期部分。IFRS9跟原准则变动的非常大，感觉有点怪。
如果按CAS22金融工具准则，应该只能分类到“可供出售”，可供出售应该只能采用公允价值吧？谢谢！

回答人：chenyiwei
IFRS 9要到 2015 年才生效，中国不大可能提前采用。对于归类为可供出售金融资产的权益性投资项目，如果公允价值确实难以可靠确定的，是允许采用成本计量的。

提问人：airbit 时间：2012-12-04 11:42:14
回复 chenyiwei 的帖子
谢谢陈版！继续请教一下：
感觉IFRS10还是不能很清晰区分控制和共同控制。 由于更强调实质性控制和参与性权利，很容易导致合资双方都理解为能控制被投资方。 如果并表，会被质疑虚增收入、资产；不并表则被质疑表外融资。

回答人：chenyiwei
确实可能存在这种情况。不排除各投资方都从自己的角度对于什么是“相关活动”以及能否实质主导被投资单位、主导权与可变回报的关系等问题作出不同的判断。

提问人：airbit 时间：2012-12-10 14:07:43
回复 chenyiwei 的帖子
陈版，您好！
继续请教一个问题： 《 33 号—合并》第九条（ 两个或两个以上投资方能够分别单方面主导被投资方不同相关活动的，能够主导对被投资方回报产生最重大影响的活动的一方拥有对被投资方的权力。）是否意味即使小股东能控制部分经营或财务政策，但只要大股东能控制主要活动也需合并报表？应如何判断哪一方的影响更为重大？谢谢！

回答人：chenyiwei
其实还是看谁的主导力度最大、主导的活动对被投资企业的业绩影响最大。具体指引在IFRS 10的应用指南中会有，相信今后也会被纳入准则讲解。

提问人：ying0518 时间：2012-12-31 17:22:31
还有一个地方没看懂，请教陈版，准则征求意见稿第十六条，投资企业因追加投资等原因能够对被投资单位实施重大影响或共同控制但不构成控制的，应当改按权益法核算，并按照《企业会计准则第 22 号——金融工具的确认和计量》确定的股权投资账面价值加上新增投资成本之和作为权益法核算的初始投资成本，原持有的权益性投资分类为可供出售金融资产的，计入其他综合收益的累计公允价值变动应转入当期损益；在编制个别财务报表和合并财务报表时按照以上规定列报。 加粗的怎么理解？追加投资如何会出现原持有的权益性投资分类为可供出售金融资产的情况？

回答人：chenyiwei
此处是指追加投资前原持有的权益性投资作为可供出售金融资产核算。从这里的规定看，个别报表层面也要计入损益了，但这似乎与个别报表层面不作为资产处置处理的理念不一致。

提问人：ying0518 时间：2013-01-01 16:40:03
回复 chenyiwei 的帖子
谢谢陈版，看征求意见稿，除了没有涉及到原权益法核算时确认的其他综合收益之外，其他文字都表明部分处置权益法核算长期股权投资导致丧失重大影响时，剩余股权按公允价值计量，差异计入当期损益了。是不是这样理解？ 另外，因追加投资而将原在可供出售金融资产核算的权益性投资视同全部处置是基于什么考虑做出的修订？

回答人：chenyiwei
1 、可以这样理解，但这样规定的理论依据不明，尤其是在个别报表层面。 2 、不清楚，个人并不赞同这样处理。